【裁判字號】    95,交聲,1329
【裁判日期】    951229
【裁判案由】    交管條例聲異
【裁判全文】
臺灣板橋地方法院交通事件裁定        95年度交聲字第1329號
原處分機關  交通部公路總局臺北區監理所
異  議  人
即受處分人  甲○○
上列異議人即受處分人因違反道路交通管理處罰條例案件，不服
原處分機關於中華民國95年6 月16日所為之裁決處分（裁決書案
號：北監自裁字第裁40-1AB108508號），聲明異議，本院裁定如
下：
    主  文
原處分撤銷。
甲○○不罰。
    理  由
一、原處分意旨略以：異議人即受處分人甲○○於民國95年5 月
    12日上午11時4 分許，將其所有之車牌號碼4926-GW 號自用
    小客車，違規停放於臺北市府前地下公有收費停車場之身心
    障礙專用停車位，經臺北市停車管理處（下稱原舉發機關）
    人員以異議人違反修正前道路交通管理處罰條例第56條第1
    項第10款規定為由，逕行掣單舉發，嗣並移送原處分機關就
    上開違規事由，裁處罰鍰新臺幣1,200 元云云。
二、本件聲明異議意旨則以：異議人於前揭時間，固確將異議人
    所有之車牌號碼4926-GW 號自用小客車停放於臺北市府前地
    下公有收費停車場之身心障礙專用停車位內，然異議人本即
    領有身心障礙手冊及身心障礙者專用停車位識別證，僅因停
    車當時一時匆忙疏忽，未將上開專用停車位識別證置放於汽
    車擋風玻璃處，而誤將亦屬身心障礙人士始得申請之半價優
    惠月票證（須持上開身心障礙者專用停車位識別證申辦；其
    上並經註明「特」字，以與一般月票相區別）置於擋風玻璃
    處，惟上開月票證上既記載有「特」字，表示持有人為領有
    身心障礙者專用停車位識別證之身心障礙人士，且該月票證
    上亦載有異議人之車牌號碼，舉發人員僅須向停車場管理室
    稍加查證，即可輕易知悉異議人確屬領有身心障礙者專用停
    車位識別證之身心障礙人士，詎原舉發機關人員竟捨此不為
    ，執意掣單舉發，實所不服；異議人並非違規停車於身心障
    礙專用停車位，不應受罰，爰依法聲明異議，請求撤銷原處
    分等語。
三、按94年2 月5 日制定公布、95年2 月5 日起施行之行政罰法
    ，其第5 條規定：「行為後法律或自治條例有變更者，適用
    行政機關最初裁處時之法律或自治條例。但裁處前之法律或
    自治條例有利於受處罰者，適用最有利於受處罰者之規定」
    ，此項規定於屬行政罰性質之違反道路交通管理處罰條例裁
    罰事件，自亦有其適用。查道路交通管理處罰條例業於95年
    7 月1 日起修正施行，惟本件異議人所涉之違規行為，係發
    生於95年5 月12日，而原處分機關最初為裁決之日期，則係
    95年6 月16日，兩者之時點均係於95年7 月1 日道路交通管
    理處罰條例修正施行前，亦即本件自異議人行為後，迄原處
    分機關為裁決前，並無法律變更之情形，不生比較新舊法之
    問題，本件自應直接適用原處分機關裁決時即修正前道路交
    通管理處罰條例之規定，先予敘明。
四、經查，本件異議人於前揭時間，將其所有之車牌號碼4926-G
    W 號自用小客車，停放於臺北市府前地下公有收費停車場之
    身心障礙專用停車位，且停車時上開車輛之擋風玻璃處並未
    置有身心障礙者專用停車位識別證等事實，有原舉發機關所
    掣發之違反道路交通管理事件標示聯單1 紙附卷可稽，且為
    異議人所是認，堪信屬實；惟查，異議人前因輕度肢障而領
    有身心障礙手冊，亦領有身心障礙者專用停車位識別證（有
    效期限至98年3 月9 日止）等情，此有異議人所提出中華民
    國身心障礙手冊、身心障礙者專用停車位識別證影本等各1
    紙在卷可稽，是異議人確為身心障礙駕駛人之事實，亦堪認
    定。按「使用身心障礙者專用停車位者，除掛有專用牌照之
    車輛外，應將專用停車位識別證置於汽車擋風玻璃明顯處或
    黏貼於機車車首，以供查核檢驗」，身心障礙者專用停車位
    設置管理辦法第9 條固定有明文，然考其立法目的，該條文
    當僅係為便於交通或停車管理機關查核、管理身心障礙者專
    用停車位而設，並非以之限制身心障礙駕駛人停車之權利；
    縱領有身心障礙者專用停車位識別證之身心障礙駕駛人，疏
    未依上開規定擺置上開專用停車位識別證以供查核，亦僅需
    負擔事後仍須另經查核、銷單等行政程序稽延之不利益，惟
    究與修正前道路交通管理處罰條例第56條第1 項第10款（修
    正後規定亦同）所規範「於身心障礙專用停車位『違規』停
    車」，係以「未領有」身心障礙者專用停車位識別證而「違
    規」佔用身心障礙專用停車位之一般駕駛人為其處罰對象之
    情形，顯屬有間，不能以該條文之罰責相繩，此觀諸同條第
    3 項前段：「第1 項第10款應以最高額處罰之」之規定，係
    為杜絕非身心障礙人士任意佔用身心障礙專用停車位，特予
    明定違反該條款規定者，應從重以罰鍰最高金額處罰之規範
    意旨益明（修正後同條第4 項前段規定亦同）。至交通部90
    年12月20日交路90字第069559號函文，固認合法領有身心障
    礙者專用停車位識別證之駕駛人，於使用身心障礙專用停車
    位時，如未依前揭身心障礙者專用停車位設置管理辦法第9
    條規定置放上開專用停車位識別證者，仍應依交通管理處罰
    條例相關規定予以處罰等情，惟上揭行政機關所為之函釋內
    容，並無拘束本院之效力，無礙於本院依職權解釋適用相關
    之法令，此併予敘明。綜上所述，本件異議人既領有身心障
    礙手冊及身心障礙者專用停車位識別證，其將車輛停放於身
    心障礙專用停車位，本無何違規停車之可言，雖其於停車時
    ，疏未依規定置放上開專用停車位識別證，然此亦非修正前
    道路交通管理處罰條例第56條第1 項第10款規範目的所欲處
    罰之對象；原處分機關未及詳查，徒憑原舉發機關之舉發而
    為首揭之處分，難謂與法意相符；此外，本院復查無其他積
    極證據足認異議人有何原處分機關所認定之違規行為，爰撤
    銷原處分，依法為異議人不罰之諭知，以昭慎重。
據上論斷，應依道路交通案件處理辦法第20條規定，裁定如主文
。
中    華    民    國    95    年    12    月    29    日
                  交通法庭    法  官  劉景宜
以上正本證明與原本無異。
如不服本裁定，得自收受送達之日起5 日內向本院提出抗告狀。
                              書記官  謝秀青
中    華    民    國    96    年    1     月    2     日


司法院資訊處製作；財團法人民間司法改革基金會備份。
